臺灣臺南地方法院民事裁定
111年度消債更字第183號
聲  請  人
即債 務 人  黃唯恩

代  理  人  李汶宜律師
上列當事人因消費者債務清理事件聲請更生，本院裁定如下： 
    主  文
債務人黃唯恩自民國111年7月25日下午5時起開始更生程序，並
命司法事務官進行本件更生程序。
    理  由
一、按債務人不能清償債務或有不能清償之虞，且無擔保或無優
    先權之債務總額未逾新臺幣（下同）12,000,000元者，於法
    院裁定開始清算程序或宣告破產前，得向法院聲請更生。債
    務人對於金融機構負債務者，在聲請更生或清算前，應向最
    大債權金融機構請求協商債務清償方案，或向其住、居所地
    之法院或鄉、鎮、市、區調解委員會聲請債務清理之調解；
    協商或調解成立者，債務人不得聲請更生或清算，但因不可
    歸責於己之事由，致履行有困難者，不在此限。消費者債務
    清理條例第3條、第42條第1項、第151條第1項、第7項分別
    定有明文。又法院開始更生程序之裁定，應載明其年、月、
    日、時，並即時發生效力，消費者債務清理條例第45條第1
    項亦定有明文。
二、本件聲請意旨略以：債務人為一般消費者，未從事營業活動
    ，累積債務總金額已達2,253,334元，為清理債務，前向本
    院聲請消費者債務清理前置調解（111年度南司消債調字第2
    20號），最大債權金融機構永豐商業銀行股份有限公司（下
    稱永豐銀行）提出本金1,045,018元、分180期、每期清償6,
    500元之清償方案，然本件尚有其他資產管理公司之債務，
    致調解不成立。債務人從事眼鏡加工，每月收入約17,000元
    ，無力清償前揭債務，且名下無任何財產，所欠債務未逾1,
    200萬元，亦未經法院裁定開始清算程序或宣告破產。為此
    ，爰依消費者債務清理條例提出本件更生之聲請等語。
三、經查：
  ㈠查債務人為一般消費者，5年內未從事營業活動，積欠無擔保
    或無優先權債務總額未逾1,200萬元，前為清理債務，曾向
    本院聲請與債權人間債務清理之調解，最大債權金融機構永
    豐銀行提出本金1,045,018元、分180期、每期清償6,500元
    之債務清償方案，債務人於調解不成立後向本院聲請更生等
    情，業據債務人提出財產及收入狀況說明書、債權人清冊、
    財團法人金融聯合徵信中心當事人綜合信用報告及調解不成
    立證明書為據（見本院卷第19至30、39頁），是債務人無擔
    保或無優先權之債務總額未逾1,200萬元，且提起本件更生
    聲請前，已踐行前置調解程序而調解不成立之事實，應堪認
    定。
  ㈡查債務人從事眼鏡加工，每月收入約17,000元，郵局存款為1
    37,783元，名下無其他資產，有財產及收入狀況說明書、稅
    務電子閘門財產所得調件明細表、全國財產稅總歸戶財產查
    詢清單、綜合所得稅各類所得資料清單在卷可憑（見本院卷
    第19、31至35、57至61頁）。基此，債務人之償債能力應以
    上開收入及存款為據。
  ㈢按消費者債務清理條例立法目的係為使不幸陷入經濟困境之
    人得以清理債務、重建生活，並在清理債務過程中能適度保
    有符合人性尊嚴之最低基本生活所需，而非維持債務人過去
    慣常之寬裕生活型態，否則非僅有悖於消費者債務清理條例
    之意旨，更係將債務人因個人浪費或財務管理失控之風險不
    當轉嫁予金融機構負擔，顯非公允。故為妥適調整債務人與
    債權人及其他利害關係人間之權利義務關係，保障債權人獲
    得公平受償，並謀求消費者經濟生活之重建復甦機會，法院
    對於債務人每月必要生活費用之數額，自不可僅以債務人之
    主張為斷，而應參酌消費者債務清理條例消第64條之2第1項
    關於同條例第64條第2項第4款所稱必要生活費用之認定標準
    定之，方屬允洽。次按，債務人必要生活費用，以最近一年
    衛生福利部或直轄市政府所公告當地區每人每月最低生活費
    1.2倍定之，消費者債務清理條例第64條之2第1項定有明文
    。復按債務人為使其有經濟復甦更生之機會，自應以誠實及
    信用之原則面對自己之債務，積極勉力謀求更生償債方案，
    除應積極開源努力勤奮工作以增加收入償還債務外，尚須節
    流儉樸其生活需求而適當控制其生活費用支出，以達成勉力
    履行債務。而參酌臺南市民國111年度之每人每月最低生活
    費為14,230元，該生活費標準係按照政府最近1年平均每人
    消費支出（包括食品費、衣著鞋襪費、房租水電費、家居管
    理費、醫療保健費、交通通訊費、娛樂教育費及雜項支出）
    百分之60訂定，故消費者債務清理條例事件之債務人每月生
    活費標準自堪以最近1年衛生福利部或直轄市政府所公告當
    地區每人每月最低生活費1.2倍即17,076元計之【計算式：1
    4,230×1.2】。債務人主張其每月生活必要生活費為17,076
    元，未逾越前揭標準，從而，其每月個人生活必要支出自堪
    以17,076元為據。
  ㈣綜上各情，縱不考量債務人主張每月須負擔3名子女之扶養費
    計25,614元，以債務人每月收入17,000元，已不足以支應其
    自身每月必要生活費用17,076元，遑論負擔最大債權金融機
    構永豐銀行提出本金1,045,018元、分180期、每期清償6,50
    0元之債務清償方案，債務人雖有存款137,783元，仍不足以
    清償債務人高達數百萬元之債務，堪認債務人之經濟狀況有
    不能清償債務之情形。
四、綜上所述，依債務人之收入財產及必要生活支出之情形，已
    有不能清償債務之情形，且其係一般消費者，未從事營業，
    無擔保或無優先權之債務未逾1,200萬元，亦曾踐行前置調
    解程序而調解不成立，復未經法院裁定開始清算程序或宣告
    破產（見本院卷第43頁），又查無消費者債務清理條例第6
    條第3項、第8條或第46條各款所定應駁回更生聲請之事由存
    在，則本件債務人聲請更生，於法應屬有據。
五、末按，法院裁定開始更生或清算程序後，得命司法事務官進
    行更生或清算程序，必要時得選任律師、會計師或其他適當
    之自然人或法人一人為監督人或管理人，消費者債務清理條
    例第16條第1項定有明文。本件既經本院裁定開始更生程序
    ，爰併依前開規定，命司法事務官進行更生程序。
中　　華　　民　　國　　111 　年　　7 　　月　　25　　日
                        消債法庭法  官 田幸艷
上開裁定正本核與原本無異。
本裁定不得抗告。
本裁定已於111年7月25日下午5時公告。
中　　華　　民　　國　　111 　年　　7 　　月　　25　　日
                                書記官 駱映庭